【裁判字號】    95,交聲,1318
【裁判日期】    951031
【裁判案由】    交管條例聲異
【裁判全文】
臺灣板橋地方法院交通事件裁定        95年度交聲字第1318號
原處分機關  交通部公路總局臺北區監理所板橋監理站
異  議  人
即受處分人  甲○○
            ????
            ????住臺北縣中.
上列異議人因違反道路交通管理處罰條例案件，不服原處分機關
於民國九十五年七月十三日以板監裁字第裁４１─Ｃ00000
00號裁決書所為之處分（原舉發案號：北縣警交字第Ｃ000
0000號），聲明異議，本院裁定如下：
        主  文
異議駁回。
        理  由
一、原處分機關以：異議人即受處分人甲○○於民國九十五年五
    月一日十二時三十五分許，騎乘車號ＧＫＳ－５０６號普通
    重型機車，行經臺北縣中和市○○街、板南路口，因「駕照
    逾期」違規，經臺北縣政府警察局中和分局執勤員警依違反
    道路交通管理處罰條例第二十二條第一項第六款規定，以北
    縣警交字第Ｃ0000000號舉發違法道路交通管理事件
    通知單當場舉發，原處分機關因異議人「持逾期駕駛執照駕
    車」違規，且依違反道路交通管理事件統一裁罰基準及處理
    細則第四十四條規定，因受處分人逾越應到案日（九十五年
    五月十六日）期限十五日以上至三十日以內，於同年六月二
    十七日始向公路總局臺北區監理所板橋監理站提出申訴，故
    以板監裁字裁板監裁字第裁４１─Ｃ0000000號裁處
    罰鍰新臺幣（下同）三千元，並扣繳駕照。
二、聲明異議意旨略以：因為未收到駕照更換事宜之通知，亦未
    收到換照之繳費通知單，伊有於九十二年十月二十八日辦理
    補發駕照，當時辦理補發時，也並未註明時間是算在一起，
    如果駕駛者有收到換發之繳費單不去繳，被開罰單是不會有
    意見，難道警察都無法給民眾一次機會緩衝嗎！「什麼都漲
    ，只有員工薪水不漲」罰單也是，人民的壓力不知從何申訴
    云云。
三、按道路交通管理處罰條例所規定之罰鍰、記點之裁罰，依九
    十四年二月五日公布，九十五年二月五日施行之政罰法第一
    條、第二條第四款之規定，係屬行政罰，而非刑罰。次按行
    政罰法第一條、第五條分別規定：「違反行政法上義務而受
    罰鍰、沒入或其他種類行政罰之處罰時，適用本法。但其他
    法律有特別規定者，從其規定」、「行為後法律或自治條例
    有變更者，適用行政機關最初裁處時之法律或自治條例。但
    裁處前之法律或自治條例有利於受處罰者，適用最有利於受
    處罰者之規定」，而道路交通管理處罰條例本身並未設有法
    律變更比較之規定，依該條例所屬之行政罰之性質，自應適
    用前開行政罰法第五條有關法律變更比較之規定，而該條所
    規定之新舊法比較，係以行為時及行政機關最初裁處時之法
    律有變更為前提。查道路交通管理處罰條例於九十四年十二
    月二十八日修正，於九十五年七月一日施行，修正之前，有
    關汽車駕駛人，持逾期之駕駛執照駕車之違規行為，於修正
    前之道路交通管理處罰條例規定之處罰，係列於第二十二條
    第一項第六款，而修正後改列為第二十二條第一項第七款，
    而罰鍰部分由銀元改以新臺幣計量，實際上條文內容及原六
    百元以上一千二百元以下罰鍰（亦即新臺幣一千八百以上三
    千六百元以下）之罰則均無改變。又查本件異議人違規之行
    為時係九十五年五月一日，而原處分機關之裁處時為九十五
    年七月十三日，是以異議人上開違規行為時，係於新法施行
    前所為，而裁決時新法已經施行，惟就上開說明，比較新舊
    法之結果，適用舊法對受處分人亦無不利，從而，原處分機
    關適用修正前之第二十二條第一項第六款規定對受處分人予
    以裁處，並無不利於汽車駕駛人，故本件依行政罰法第五條
    之規定，應適用原處分機關裁處時之法律即九十五年七月一
    日修正前之道路交通管理處罰條例論處，先予敘明。又行為
    人如有道路交通管理處罰條例第二十二條第一項第六款之違
    規行為，經警舉發，而逾越舉發違反道路交通管理事件通知
    單上所載之應到案日期（九十五年五月十六日）十五日以上
    至三十日以內，遲至同年六月二十七日始向原處分機關提出
    申訴聽候裁決，此有交通違規案件陳述書暨書狀上蓋有收文
    戳章一件在卷為憑，經原處分機關調查後仍認定其有上開違
    規行為者，依違反道路交通管理事件統一裁罰基準及處理細
    則第四十四條第一項及違反道路交通管理事件統一裁罰基準
    表之規定，因需對該行為人處以三千元之罰鍰（上開細則於
    九十五年六月三十日修正，自同年七月一日實施，其中第四
    十四條第一項僅對於處罰機關應予裁決之時間有所修正，比
    較新舊法結果，適用舊法對受處分人亦無不利，附此敘明）
    。
四、按道路交通安全規則第五十二條規定，汽車駕駛執照自發照
    之日起每滿六年換發一次，汽車駕駛人應於有效期限屆滿前
    一個月內向公路監理機關申請換發新照，汽車駕駛執照逾期
    未換發新照者不得使用駕車。又道路交通管理處罰條例第二
    十二條第一項第六款及第二項規定，汽車駕駛人，持逾期之
    駕駛執照駕車者，處六百元（銀元）以上一千二百元以下罰
    鍰，駕駛執照並應扣繳之。
五、經查：依卷附異議人所持中華民國交通部製發汽車駕駛執照
    影本，於正面即明確記載「有效日期」為「九十四年七月十
    日」，異議人既曾考領駕駛執照，對上揭汽車駕駛人應於有
    效期限屆滿前一個月內向公路監理機關申請換發新照之規定
    自不得諉為不知，更不得推稱未看清駕照上記載事項，縱未
    收到換照、續保通知，亦應依規定自行前往換照，尚難於事
    後指摘於他人，甚或埋怨經濟環境，冀能免責。是本件原處
    分機關依法裁罰，並無違誤，異議人之異議為無理由，自應
    駁回。
六、據上論斷，應依道路交通案件處理辦法第19條，裁定如主文
    。
中    華    民    國    95    年    10    月    31    日
                  ?交通法庭??法  官  王偉光
以上正本證明與原本無異
如不服本裁定應於送達後5日內向本院提出抗告狀
                                書記官  陳怡君
中    華    民    國    95    年    11    月    2    日


司法院資訊處製作；財團法人民間司法改革基金會備份。
